【裁判字號】    89,訴,380
【裁判日期】    890320
【裁判案由】    槍砲彈藥刀械管制
【裁判全文】
臺灣板橋地方法院刑事判決                          八十九年度訴字第三八○號
    公  訴  人  臺灣板橋地方法院檢察署檢察官
    被      告  乙○○
    指定辯護人  甲○
右列被告因槍砲彈藥刀械管制條例案件，經檢察官提起公訴（八十九年度偵字第二五
九三號），甲○判決如左：
    主      文
乙○○未經許可，持有手槍，處有期徒刑參年拾月，扣案瑞士SPHINX廠產製AT2000 H
型口徑九釐米制式半自動手槍壹把（含彈匣壹個）、仿BERETTA 廠自動手槍製造玩具
手槍所改造而成九二手槍壹把（含彈匣壹個）及未經試射之制式口徑九釐米子彈拾陸
顆，均沒收。
    事      實
一、緣乙○○曾於民國八十八年九月十三日遭綽號「阿國」之人（真實姓名、年籍均
    不詳）及其同夥圍毆而生畏，為圖防身，竟於八十八年九月底某日，將已死亡友
    人詹景隆生前藏放在臺北市木柵山區內某處之具有殺傷力之瑞士SPHINX廠產製AT
    2000 H型口徑九釐米制式半自動手槍一把、具有殺傷力之仿BERETTA 廠自動手槍
    製造玩具手槍所改造而成之九二手槍一把及具殺傷力制式口徑九釐米子彈二十六
    顆（於被查獲後試射十顆）全部取出，移置藏放在臺北市○○路一一二號住處神
    桌夾層內，未經許可而持有之，並時而隨身攜帶前開改造九二手槍及部分子彈在
    臺北市文山區、臺北縣新店市等地活動，迨至八十九年一月二十八日十九時三十
    分許，因攜帶前開改造九二手槍一把及子彈十四顆至臺北縣新店市○○路四十巷
    二十一號四樓訪友，為警搜索查獲，扣得前開改造九二手槍一把（含彈匣一個）
    、子彈十四顆，嗣楊世傑向警自白全部槍、彈來源及去向，帶領警察至臺北市○
    ○路一一二號起出前開九釐米制式半自動手槍一把（含彈匣一個）及子彈十二顆
    扣案。
二、案經臺北縣警察局移請臺灣板橋地方法院檢察署檢察官偵查起訴。
    理      由
一、右揭事實，迭據被告乙○○坦承不諱，並有臺灣板橋地方法院檢察署檢察官搜索
    票影本、搜索扣押證明筆錄存卷及前開槍枝二把（含彈匣二個）及子彈二十六顆
    等扣案可資佐證，應可信實，而上開槍彈經送鑑驗結果，其一手槍係瑞士SPHINX
    廠產製AT2000 H型口徑九釐米制式半自動手槍，機械性能良好，可擊發子彈，具
    殺傷力，其一為仿BERETTA 廠自動手槍製造玩具手槍更換上金屬滑套及槍管所改
    造而成之九二手槍，機械性能良好，可擊發適用子彈，具殺傷力，子彈二十六顆
    ，試射十顆，認均係制式口徑九釐米子彈，皆具殺傷力，有內政部警政署刑事警
    察局八十九年一月二十九日刑鑑字第一二六七六號鑑驗通知書在卷可憑，綜上事
    證明確，被告犯行堪予認定。
二、按手槍及其他可發射金屬或子彈具有殺傷力之槍枝係屬槍砲彈藥刀械管制條例第
    四條第一項第一款所列槍砲，其所用子彈，又屬同條項第二款所稱彈藥，依同條
    例第五條規定，非經中央主管機關許可，不得製造、販賣、運輸、持有、寄藏或
    陳列。被告違反上開規定，未經許可，持有前開九釐米制式半自動手槍、其他可
    發射金屬或子彈具有殺傷力之前開改造九二手槍及制式口徑九釐米子彈，核係分
    別觸犯同條例第七條第四項之未經許可持有手槍罪、同條例第十一條第四項未經
    許可持有其他可發射金屬或子彈具有殺傷力槍枝罪及同條例第十二條第四項之未
    經許可持有子彈罪；公訴人就被告所持有前開改造九二手槍部分，請依請依同條
    例第十條第四項之未經許可持有改造模型槍罪處斷，雖非無見，然所謂「改造模
    型槍」，係指由產製槍械合法廠商製造之不具發射功能及殺傷力之槍枝模型，經
    加工改造或得輕易改裝或加裝而具有發射功能及殺傷力之槍枝（同旨見卷附內政
    部警政署八十五年十二月十三日八五警署保字第九一七○二號函），本案被告持
    有之前開改造九二手槍，乃由玩具手槍更換金屬滑套及槍管改造而成，已據前引
    鑑驗通知書載明，應屬槍砲彈藥刀械管制條例第四條第一項第一款所稱其他可發
    射金屬或子彈具有殺傷力之槍枝，而非改造模型槍，被告未經許可而持有之，自
    應適用同條例第十一條第四項而為判決，檢察官請依同條例第十條第四項論處，
    即有未洽，此部份起訴法條應予變更。被告以一持有行為觸犯上開三罪名，為想
    像競合犯，應依刑法第五十五條規定，從一較重之未經許可持有手槍罪處斷。又
    查被告於偵查中自白，並供述全部槍枝、子彈之來源及去向，因而查獲，應依槍
    砲彈藥刀械管制條例第十八條第四項前段規定減輕其刑。爰審酌被告無視法令禁
    制，恣因防身之需即未經許可，持有槍枝及子彈，且時有攜帶隨行之情形，危害
    社會治安甚鉅，兼衡其持有槍枝、子彈期間未用以另犯他罪，及犯後供認無隱，
    非無悔意，態度良好等一切情狀，量處如主文所示之刑，資為懲儆。末按槍砲彈
    藥刀械管制條例第十九條第一項對於犯同條例第七條、第八條、第十條、第十一
    條、第十二條第一項至第三項、第十三條第一項至第三項之罪，經判處有期徒刑
    者，雖定有一律宣付強制工作三年之規定，然此一規定因排除法院酌情裁量之權
    ，業據司法院大法官會議以第四七一號解釋宣示「上開條項之規定不問對行為人
    有無預防矯治其社會危險性之必要，一律宣付強制工作三年，限制其中不具社會
    危險性之受處分人之身體、自由部分，其所採措施與所欲達成預防矯治之目的及
    所需程度，不合憲法第二十三條所定之比例原則。犯上開條例第十九條所定之罪
    ，不問對行為人有無預防矯治其社會危險性之必要，一律宣付強制工作三年之部
    分，與本解釋意旨不符，應自本解釋公布之日起不予適用。」，本件被告固犯槍
    砲彈藥刀械管制條例第七條第四項、第十一條第四項等罪，經判處有期徒刑，但
    其係因被毆生畏而擁槍防身，未持以另犯他罪，魚肉鄉民，亦無從據以遽認其有
    犯罪之習性，或以犯罪為業，抑或因遊蕩或懶惰成習而犯罪，尚乏藉強制工作以
    矯治其社會危險性之必要，是依比例原則並參照大法官會議前開解釋意旨，未為
    於刑之執行完畢或赦免後，令入勞動場所，強制工作之諭知。
三、扣案瑞士SPHINX廠產製AT2000 H型口徑九釐米制式半自動手槍一把（含其主要組
    成零件彈匣一個）、仿BERETTA 廠自動手槍製造玩具手槍所改造而成九二手槍一
    把（含其主要組成零件彈匣一個）及鑑驗後所餘即未試射制式口徑九釐米子彈十
    六顆，胥屬違禁物，不問為何人所有，均應依刑法第三十八條第一項第一款規定
    ，宣告沒收。鑑驗時供試射子彈十顆，既經擊發，已無何效用可言，亦失違禁物
    性質，是未為沒收之宣告，併此指明。
四、臺灣嘉義地方法院檢察署移送併辦（八十九年度偵字第一九六三號）意旨略以：
    被告楊世傑涉嫌於八十七年六月十九日，持前開九釐米制式半自動手槍至嘉義縣
    義竹鄉竹頭村一二四之七號射擊黃美玲住宅大門，與本件犯行間有連續犯之裁判
    上一罪關係，請求併予審理云云；惟查：訊據被告楊世傑堅決否認於八十七年間
    曾持有前開槍枝，而居住於上址之被害人黃美玲亦未指證係何人持槍射擊，矧前
    開槍擊現場採得之指紋，經鑑驗結果係與訴外人李政隆右食指指紋相符，有內政
    部警政署刑事警察局八十七年七月九日刑紋字第四六四二二號函及鑑定書影本在
    卷可稽，皆不能資為不利於被告楊世傑認定之論據，此外復查無其他事證足認被
    告楊世傑於八十七年六月十九日間有何持用前開九釐米制式半自動手槍之行為，
    要難認移送併辦之事實與本案間有何裁判上一罪之關係，甲○無從併予審理，應
    卷還臺灣嘉義地方法院檢察署檢察官另行偵處，附此敘明。
據上論結，應依刑事訴訟法第二百九十九條第一項前段、第三百條，槍砲彈藥刀械管
制條例第七條第四項、第十一條第四項、第十二條第四項、第十八條第四項前段，刑
法第十一條前段、第五十五條、第三十八條第一項第一款，判決如主文。
本案經檢察官呂永魁到庭執行職務。
中      華      民      國     八十九     年     五     月      十五    日
                                  臺灣板橋地方法院刑事第六庭
                                      法  官  蔡  新  毅
右正本證明與原本無異。
如不服本判決，應於判決送達後十日內，向甲○提出上訴狀（應附繕本），上訴於臺
灣高等法院。
                                      書記官  謝  麗  秋
中      華      民      國     八十九     年     五     月      十五    日


司法院資訊處製作；財團法人民間司法改革基金會備份。
